臺灣高等法院民事判決
108年度勞上易字第144號
上訴人即附  
帶被上訴人  中華航空股份有限公司

法定代理人  謝世謙  
訴訟代理人  葛百鈴律師
            黃胤欣律師
            陳金泉律師
上  一  人  
複代理人    李瑞敏律師
被上訴人即
附帶上訴人  貢永新  

訴訟代理人  何宗翰律師
            包佩璇律師
上列當事人間請求補發退休金事件，上訴人對於中華民國108年1
0月31日臺灣桃園地方法院107年度勞訴字第156號第一審判決提
起上訴，被上訴人提起附帶上訴，本院於109年6月2日言詞辯論
終結，判決如下：
    主      文
原判決不利於上訴人部分，及該部分假執行之宣告，暨除確定部
分外訴訟費用之裁判均廢棄。
上開廢棄部分，被上訴人在第一審之訴及假執行之聲請均駁回。
被上訴人之附帶上訴駁回。
第一（除確定部分外）、二審訴訟費用（含附帶上訴部分），均
由被上訴人負擔。
    事實及理由
壹、程序方面：
    按當事人在第二審不得提出新攻擊或防禦方法，但對於在第
    一審已提出之攻擊或防禦方法為補充者，不在此限；民事訴
    訟法第447條第1項第3款有明文。查，本件被上訴人即附帶
    上訴人（下稱被上訴人）於原審主張上訴人即附帶被上訴人
    （下稱上訴人）應給付伊例休假及特休假未休之工資新臺幣
    （下同）112,766元、美金442元，經原審整理兩造爭點，列
    上訴人有無短少給付被上訴人應休未休之特別休假日工資及
    例、休假日之加班費為爭執事項〔見原審卷㈡第190頁至第192
    頁、卷㈢第62頁、第64頁、第89頁〕，嗣於本院就例休假日之
    加班費部分改主張上訴人應就其國內例休假未休滿8日部分
    給付補償金〔見本院卷㈠第171頁、第202頁至第203頁〕，屬攻
    擊方法之補充，核與前開規定並無不合，應予准許。  
貳、實體方面：
一、被上訴人主張：伊自85年9月2日起任職於上訴人公司擔任副
    機師，於106年4月1日退休，以勞動基準法（下稱勞基法）
    舊制結算退休金，工作年資為20年6月29日（依勞基法第55
    條規定計算基數為36），上訴人雖已支付伊退休金未稅金額
    1,020萬5,712元，惟未將下列費用計入退休前6個月平均工
    資計算退休金，致伊受領之退休金短少：㈠退休前6個月之空
    勤旅費（Perdiem，稱為零費，或空勤旅費，下稱空勤旅費
    ），平均每月短少退休金差額美金1,400.5元，共計短少美
    金50,418元（計算式：1,400.5×36＝50,418）；㈡退休前6個
    月之例休假未休滿之補償金共計92,654元，平均工資差額為
    15,442.33元（計算式：92,654÷6＝15,442.33），總計短少
    給付555,924元（計算式：15,442.33×36＝555,924，小數點
    以下四捨五入）；㈢106年2月14日、同年3月11日特休假未休
    出勤之加班費分別為20,004.783元、美金75.525元，及8,42
    3.0666元、美金21.9333元計入退休前6個月平均工資計算退
    休金，致平均工資差額為4,737.974元〔計算式：（20,004.7
    83＋8423.0666）÷6＝4,737.974〕、美金16.243元〔計算式：（
    75.525＋21.933）÷6＝16.243〕，核計短少給付170,567元（計
    算式：4,737.974×36＝170,567，小數點以下四捨五入）、美
    金585元（計算式：16.243×36＝585，小數點以下四捨五入）
    。另上訴人應給付伊106年2月及3月例休假、特休假未休之
    加班費112,766元、美金442元。爰依勞動契約之法律關係，
    求為命：㈠上訴人應給付被上訴人726,491元、美金51,003元
    ，及自106年5月1日起至清償日止，按週年利率5％計算之利
    息。㈡上訴人應給付被上訴人112,766元、美金442元，及自1
    07年12月1日起至清償日止，按週年利率5％計算之利息。㈢願
    供擔保請准宣告假執行。
二、上訴人則以：依伊公司飛行員員工手冊第8.2.2條規定，空
    勤旅費（Perdiem）之給付是指航機於基地以起飛為目的開
    始移動，至航機嗣後回航著陸基地後至停止移動為止，給付
    目的係為補貼員工滯留國外之相關膳食及雜支，縱使空勤人
    員滯留在國外期間未提供勞務，伊仍會按時數給付，外站休
    息時間並非工作時間，故空勤旅費之給付，不具勞務對價性
    。且依伊頒訂之台灣地區工資定義辦法中，業已明定空勤旅
    費不列入平均工資計算，並成為工作規則之一部，兩造均應
    受其拘束，被上訴人亦自承空勤旅費並未申報所得稅，益顯
    空勤旅費並非勞基法第2條第3款規定之工資，不應計入退休
    金平均工資計算。再者，勞基法第2條第4款規定之平均工資
    ，係以事由發生時的「應領工資總額」為計算，而非以實際
    領取的工資總額為計算。另被上訴人於102年7月27日至106
    年3月27日可休特休假為114日，實際已休特休假為127日，
    伊不需給付加班費。又被上訴人連同國外無須執行勤務之日
    數，每月實際已休之例休假日數已超過勞基法第36條所規定
    之日數；至被上訴人每月在國內之例休假若未休滿8日，則
    由被上訴人選擇另給假或金錢補償，被上訴人主張106年2月
    尚餘3日例休假未休、106年3月尚餘7日例休假未休，伊已分
    別給付補償金8,363元、58,541元，上開補償金屬恩惠性質
    之給付，不應列入退休金之平均薪資計算等語，資為抗辯。
三、原審為被上訴人一部勝訴、一部敗訴之判決，即判命：㈠上
    訴人應給付被上訴人美金43,488元（即空勤旅費之退休金差
    額）、17,280元（即例休假補償金之退休金差額），及自10
    6年5月1日起至清償日止，按週年利率5％計算之利息；㈡上訴
    人應給付被上訴人480元（即8日例休假補償金之差額），及
    自107年12月1日起至清償日止，按週年利率5％計算之利息；
    另駁回被上訴人其餘之訴。上訴人就其敗訴部分，提起上訴
    ，其上訴聲明：㈠原判決不利於上訴人部分廢棄。㈡上開廢棄
    部分，被上訴人在第一審之訴及假執行之聲請均駁回。被上
    訴人之答辯聲明：上訴駁回。被上訴人另就其例休假補償金
    之退休金差額敗訴部分538,644元（計算式：555,924－17,28
    0＝538,644）中之387,036元部分，提起附帶上訴（被上訴人
    其餘敗訴部分未據其聲明不服，已告確定），其附帶上訴聲
    明：㈠原判決關於駁回被上訴人下列第㈡之訴部分廢棄。㈡上
    訴人應再給付被上訴人387,036元，及自106年5月1日起至清
    償日止，按週年利率5％計算之利息。㈢願供擔保請准宣告假
    執行。上訴人對附帶上訴之答辯聲明：附帶上訴駁回。
四、兩造不爭執事項〔見原審卷㈢第63頁、本院卷㈠第169頁至第17
    0頁〕：
  ㈠被上訴人自85年9月2日起任職於上訴人公司擔任副機師，於
　　106年4月1日退休。
  ㈡被上訴人適用勞基法舊制結算退休金，工作年資為20年6月2
　　9日（依勞基法第55條規定計算基數為36），上訴人已支付
　　被上訴人退休金未稅金額1,020萬5,712元（計算式：283,49
　　2元×36基數＝1,020萬5,712元）。
  ㈢上訴人未將被上訴人支領之空勤旅費計入退休前6個月平均
　　工資以核算退休金，平均每月差額美金1,400.5元，據以計
　　算退休金之差額為美金50,418元。
  ㈣被上訴人自101年4月1日起至106年4月1日止之出勤情形紀錄
　　如原審卷㈡第70頁至第124頁。
  ㈤依原審卷㈠第309頁飛行員員工手冊第8.2.2規定，空勤旅費
　　從基地起飛開始計算，到回到基地為止，106年4月30日之前
　　空勤旅費為每小時美金4元（或每天美金96元），106年5月1
    日之後為每小時美金5元（或每天美金120元）。
  ㈥被上訴人自102年7月21日至106年3月27日期間，應休特休11
　　4日，已休特休127日。
  ㈦被上訴人於106年2月有1日休假未休，106年3月有7日休假未
　　休，被上訴人均選擇以補償金補償上開8日未休假，上訴人
　　已分別給付補償金8,363元、58,541元。
五、本件被上訴人主張伊於106年4月1日退休，依勞基法舊制結
    算退休金，工作年資為20年6月29日，退休金計算基數為36
    ，上訴人已支付退休金未稅金額1,020萬5,712元，惟未將伊
    退休前6個月之空勤旅費、例休假未休滿之補償金計入平均
    工資計算退休金，致伊受領之退休金分別短少美金43,488元
    及404,316元（即17,280元＋387,036元）；上訴人另短少給
    付106年2月及3月共8日例休假之補償金480元等語；上訴人
    則以前開各詞置辯。是本件應審究者為：㈠被上訴人主張空
    勤旅費、例休假未休滿之補償金均應計入退休前6個月之平
    均工資，並請求上訴人給付退休金差額美金43,488元本息及
    404,316元本息，有無理由？㈡被上訴人請求106年2月及3月
    共8日短少給付例休假補償金480元本息，有無理由？
六、得心證之理由：　　
  ㈠被上訴人主張空勤旅費、例休假未休滿之補償金均應計入退
    休前6個月之平均工資，並請求上訴人給付退休金差額美金4
    3,488元本息及404,316元本息，有無理由？
　  按勞基法第2條第3款規定：「工資謂勞工因工作而獲得之報
    酬，包括工資、薪金及按計時、計日、計月、計件以現金或
    實物等方式給付之獎金、津貼及其他任何名義之經常性給與
    均屬之」。次按「本法第2條第3款所稱之其他任何名義之經
    常性給與係指左列各款以外之給與。紅利。獎金：指年
　　終獎金、競賽獎金、研究發明獎金、特殊功績獎金、久任獎
　　金、節約燃料物料獎金及其他非經常性獎金。春節、端午
　　節、中秋節給與之節金。醫療補助費、勞工及其子女教育
　　補助費。勞工直接受自顧客之服務費。婚喪喜慶由雇主致
    送之賀禮、慰問金或奠儀等。職業災害補償費。勞工
　　保險及雇主以勞工為被保險人加入商業保險支付之保險費。
    差旅費、差旅津貼及交際費。工作服、作業用品及其代金
    。其他經中央主管機關會同中央目的事業主管機關指定者
    。」，勞基法施行細則第10條亦有明文。是以所謂工資，係
    勞工之勞力所得，為其勞動之對價，且須為經常性之給與，
    始足當之。所謂經常性之給與，係指非勞基法施行細則第10
    條所列各款之情形，縱在時間上、金額上非固定，只要在一
    般情形下經常可以領得之給付即屬之。亦即只要某種給與係
    屬工作上之報酬，在制度上有經常性者，即得列入平均工資
    以之計算退休金（最高法院86年度台上字第1681號民事判決
    意旨同此見解）。至於雇主具有勉勵、恩惠性質之給與，即
    非勞工工作之對價，與經常性給與有別，自不得列入工資範
    圍內（最高法院85年度台上字第1342號民事判決意旨同此見
    解）。再按在現代勞務關係中，因企業之規模漸趨龐大受僱
    人數超過一定比例者，僱主為提高人事行政管理之效率，節
    省成本有效從事市場競爭，就工作場所、內容、方式等應注
    意事項，及受僱人之差勤、退休、撫恤及資遣等各種
　　工作條件，通常訂有共通適用之規範，俾受僱人一體遵循，
    此規範即工作規則。勞工與雇主間之勞動條件依工作規則之
    內容而定，有拘束勞工與雇主雙方之效力，而不論勞工是否
    知悉工作規則之存在及其內容，或是否予以同意，除該工作
    規則違反法律強制規定或團體協商外，當然成為僱傭契約內
    容之一部（最高法院88年度台上字第1696號民事判決意旨同
    此見解）。經查：
  ⒈空勤旅費（Perdiem）部分： 
　　本件被上訴人主張上訴人給付空勤旅費之金額為固定，僅係
    依照時數或日數予以加乘，與一般差旅膳雜費之給付性質有
    別，且係空勤組員於一般有出勤之情形下均可支領之固定性
    、經常性報酬，故仍屬工資等語；上訴人則辯稱：空勤旅費
    係伊為補貼空勤人員之膳食及雜支費用，而單方恩惠性之給
    與，縱空勤人員在國外休息時間，無庸提供勞務，伊仍按每
    小時美金5元計算給付，故不具勞務對價性，不應計入工資
    等語。經查：
　　⑴依上訴人所提出之飛行員員工手冊第8.2.2條規定：「Per 
      Diem：Per Diem will be paid to the Pilot begins at
       the block-out time ,at the Pilot's home base ,and
       stops when the Pilot blocks-in at home base . The
       applicable rate of payment for the Per Diem shall
       be USD four (5) per hour ,or USD ninety-six (120)
       per twenty-four (00) hourday.」〔中文：空勤旅費的
      給付是指航機於基地以起飛為目的開始移動，至航機著陸
      基地後至停止移動為止。空勤旅費的計算，每小時美金4
      （或5）元，或每天美金96（或120）元〕等語〔見原審卷㈠
      第308頁〕。前開規定內容所揭示文義，雖未明示該項給付
      乃具有差旅津貼性質之膳雜費用。惟參酌上訴人自93年11
      月1日起，將飛航組員之定額零費改制，取消定額零費薪
      資項目，未來不再發放，將飛航組員之薪資結構修改為：
      飛航空勤津貼＝機種加給（即原機種加給）＋機種津貼（即
      原定額零費），機種津貼並納入飛航組員應稅所得及退休
      金基數計算，此有上訴人104年1月14日發文之函稿影本附
      卷可稽〔見本院卷㈠第287頁〕。而所謂機種津貼，依飛行員
      員工手冊第8.2.1條d項規定：「Salary：……d.Fixed Allo
      wance：The Pilot will be paid a 
　　　Fixed Allowance every Month based on the aircraft 
      type and his/her position title.」等語〔見原審卷㈠第
      307頁至第308頁〕，係指每月依照機師的機種及其職位給
      付機種津貼，與第8.2.2條規定之「Per Diem」明顯區隔
      ，可見第8.2.2條規定之「Per Diem」已非屬上訴人於93
      年11月1日所取消之零費。另上訴人為使台灣地區僱用之
      國內空地勤人員，各薪津給付項目定義有所依循，乃依該
      公司員工工作規則第13.3條規定，於98年9月1日訂定台灣
      地區工資定義辦法，該辦法第4.3.7條明訂空勤旅費係指
      為補助空勤人員於出差期間之膳食費用，按全程旅時日給
      付之膳食補助費，此有上訴人所提出之台灣地區工資定義
      辦法在卷可稽〔見原審卷㈠第311頁〕。復參以上訴人於原審
      稱：只要從桃園機場起飛後就開始計算空勤旅費，直到回
      到桃園機場為止，不管有無過夜，有無休息，都會計算空
      勤旅費等語〔見原審卷㈡第52頁〕，於本院稱：機師在外站
      休息時間不計入出勤時間，但仍會給與空勤旅費，在外站
      沒有停留，也會給與空勤旅費，不管是長程或短程飛行勤
      務，只要航班飛離桃園機場都會給與空勤旅費，所以很多
      人都稱為外站津貼等語〔見本院卷㈠第170頁〕。
　　　顯見空勤旅費之發給與空勤人員之職位、機師飛行之機種
      、飛行勤務為長程或短程，及是否在外站停留無關，只要
      是執行飛行國外航班勤務，上訴人均會給空勤人員空勤旅
      費。
　　⑵又依上訴人提出被上訴人之英文薪資單（Flight Payment 
      list）所載〔見原審卷㈠第247頁至第306頁〕，被上訴人之T
      ravel Hours（旅外時數，即基地後推至回到基地靠橋，
      包括外站休息時間）均為Pay Hours（機師實際飛行時數
      ，即飛機後推至靠橋）3至5倍之多；如被上訴人退休前之
      106年3月之Pay Hours為50.317小時，Travel Hours為164
      .467小時；106年2月之Pay Hours為43.9小時，Travel Ho
      urs為238.4小時；106年1月之Pay Hours為70.8小時，Tra
      vel Hours為384.2小時；105年12月之Pay Hours為90.617
      小時，Travel Hours為415.433小時；105年11月之Pay Ho
      urs為73.633小時，Travel Hours為309.633小時〔見原審
      卷㈠第302頁至第306頁〕；可知計算perdiem的時數遠高於
      被上訴人之實際飛行時數。被上訴人雖主張外站停留時間
      ，除法定休息時間外，其餘時間為待命時間，如上訴人臨
      時要求機組員派飛，機組員不得拒絕，仍受到上訴人之實
      質強烈監督控管，故屬工作時間云云。然按航空器飛航作
      業管理規則第37條第1項、第2項規定：「飛航組員之飛航
      時間限度如下：標準飛航組員之飛航時間限度如下：㈠連
      續24小時內，國內航線其飛航時間不得超過8小時，於執
      勤完畢後應給予連續10小時以上之休息。國際航線其飛航
      時間不得超過10小時，如國際航線飛航時間未超過8小時
      ，於執勤完畢後應給予連續10小時以上之休息，如國際航
      線飛航時間超過8小時，於執勤完畢後應給予連續18小時
      以上之休息；如國內航線及國際航線混合派遣時，其飛航
      時間限度應依國際航線之規定。㈡連續7日內，應給予連續
      30小時以上之休息。但以標準飛航組員派遣者，其連續7
      日內之總飛航時間不得超過32小時。加強飛航組員之飛
      航時間限度如下：㈠連續24小時之內，於備有睡眠設備之
      航空器，飛航時間不得超過16小時；於未備有睡眠設備之
      航空器，應於客艙內備有休息座椅，飛航時間不得超過12
      小時。如飛航時間超過10小時但不超過12小時，執勤完畢
      後，應給予連續18小時以上之休息。如飛航時間超過12小
      時，執勤完畢後，應給予連續24小時以上之休息。㈡連續7
      日內，應給予連續30小時以上之休息。㈢加強飛航組員之
      飛航時間及飛航執勤期間如符合標準飛航組員之飛航時間
      限度時，其休息期間得依標準飛航組員之規定。雙飛航
      組員之飛航時間限度如下：㈠連續24小時內，於備有睡眠
      設備之航空器，飛航時間不得超過18小時。如飛航時間超
      過16小時，執勤完畢後，應給予連續22小時以上之休息。
      未超過16小時，執勤完畢後，應給予連續18小時以上之休
      息。㈡連續24小時內，於未備有睡眠設備之航空器，應於
      客艙內備有休息座椅，飛航時間不得超過12小時，執勤完
      畢後，應給予連續18小時以上之休息。㈢連續7日內，應給
      予連續30小時以上之休息。」、「飛航組員飛航二地之時
      間差如於6小時以上，且在不同時區超過48小時停留者，
      於執勤完畢返回基地後至少於48小時內，航空器使用人不
      得再派遣任何飛航任務。但再派遣之目的地為前述停留地
      或與前述停留地時間差在3小時以內者，不在此限。」等
      語可知，被上訴人飛抵目的地執勤完畢後，上訴人應依前
      開規定給予被上訴人法定休息時間，並不得再派遣任何飛
      航任務；且所謂休息期間，依同規則第2條第21款規定，
      係指飛航組員在地面毫無任何工作責任之時間。故上訴人
      於被上訴人法定休息期間內，不可能再命被上訴人待命或
      提供勞務。至於飛行員停留國外除前揭法定休息期間以外
      之時間，依上訴人之飛行員手冊第10.7條於外站停留時間
      之行為舉止規定，僅係規範機組人員於外站停留期間應始
      終保持可接受之行為舉止，並提醒機組人員應隨時注意安
      全，盡力互相幫助，在進行海外旅行時，盡量不要在公共
      場合展示或攜帶大量的現金或珠寶，應告知其他組員行蹤
      ，及始終保持緊急聯絡電話的通暢；如選擇不住宿上訴人
      提供之旅館，須向站經理提供可聯繫到的電話號碼，以便
      緊急聯繫之情形〔見原審卷㈡第46頁、第59頁至第60頁、第
      86頁〕，且被上訴人亦不爭執飛航組員於外站休息時間可
      自由活動，及在附近旅遊購物〔見本院卷㈡第19頁〕。顯見
      被上訴人於外站停留期間，實際上並無提供勞務，亦無需
      待命，得自由活動及旅遊、購物，僅需告知行蹤，並與上
      訴人之外站經理保持可緊急聯絡之狀態，完全不受上訴人
      之指揮監督。另被上訴人所舉原證14之上訴人制訂之飛航
      組員待命及支援任務管理作業辦法第5.5條雖規定，待命
      組員於組派部通知需執行任務後，若拒絕接受指派或即提
      出請假者，即視同任務未報到，將提報給所屬機隊辦公室
      作紀律處分等語〔見原審卷㈡第26頁〕，惟該辦法並未規定
      前開規定亦適用於外站停留期間之機組員。且被上訴人就
      其主張外站停留時間，除法定休息時間外之其餘時間為待
      命時間，上訴人如臨時要求機組員派飛，機組員不得拒絕
      之有利事實，復未能舉其他事證以實其說。是上訴人主張
      外站停留時間，除法定休息時間外，其餘時間為待命時間
      ，如上訴人臨時要求機組員派飛，機組員不得拒絕，仍受
      到上訴人之實質強烈監督控管，故屬工作時間云云，尚難
      憑採。
　　⑶綜上，上訴人對執行飛行國外航班勤務之機組人員，不分
　　　機組人員之職位、機師飛行之機種、飛行勤務為長程或短
      程，亦不論是否在外站停留，及縱使在外站停留，停留期
      間並無須提供勞務之情，均按旅外時數，以每小時美金4
      元（106年5月1日之後改為每小時美金5元）計算給付空勤
      旅費，則上訴人則辯稱：空勤旅費係伊為補貼空勤人員之
      膳食及雜支費用，而單方恩惠性之給與，縱空勤人員在國
      外休息時間，無庸提供勞務，伊仍按每小時美金5元計算
      給付，故不具勞務對價性等語，尚非無稽，堪予採信。從
      而，依被上訴人之英文薪資單所載，上訴人給付被上訴人
      空勤旅費雖具有制度上之經常性，然空勤旅費既係上訴人
      為補貼空勤人員之膳食及雜支費用，而單方恩惠性之給與
      ，不具勞務對價性，其性質屬勞基法施行細則第10條第9
      款所列之差旅費、差旅津貼，則依前揭說明，自應不列為
      工資之一部。是被上訴人主張空勤旅費之金額為固定，係
      空勤組員於一般有出勤之情形下均可支領之固定性、經常
      性報酬，屬工資，應計入伊退休前6個月之平均工資計算
      退休金云云，無可採信。被上訴人並據此請求上訴人應給
      付空勤旅費部分之退休金差額美金43,488元及利息，即為
      無理由。
  ⒉例休假未休滿之補償金部分： 
　　觀諸被上訴人出勤紀錄所示〔見原審卷㈡第122頁至第123 頁〕
    ，被上訴人確於106年2月3日至5日、15日至18日均未出勤，
    當月共休7日，106年3月僅5日未出勤，當月僅休1日；
    兩造亦不爭執被上訴人於106年2月有1日休假未休，106年3
　　月有7日休假未休，上訴人並以發給補償金方式，分別補償
　　8,363元、58,541元等情，已如前述。惟上訴人辯稱伊係為
    保障機師在國內每月有8日不用出勤之休假，故對因出勤致
　　每月未休滿8日之日數給予補償金；如包括在國外休息的時
　　間，機師在台灣及國外之休假日，每月均逾8日，已超過勞
　　基法規定每月應休之例休假日，故伊對機師國內每月未休滿
    8日之日數，依其基本薪加飛航空勤加給所發給之補償金，
    係恩惠性給與，並非加班費，非屬工資，故不應列入退休金
    計算等語，並提出被證10被上訴人之班表及上證2被上訴人
    國內外休假統計表為證〔見原審卷㈡第122頁至第123頁、本院
    卷㈠第197頁〕；被上訴人對此並未表示爭執，惟主張在外站
    停留期間，事實上是處於待命狀態，故上訴人針對國內每月
    未休滿8日之日數所發給之補償金，係勞務之對價云云〔見本
    院卷㈠第168頁、第171頁、第202頁至第203頁〕。查，被上訴
    人於外站停留期間，實際上並未提供勞務，亦無需待命，得
    自由活動及旅遊、購物，僅需告知行蹤，並與上訴人之外站
    經理保持可緊急聯絡之狀態，完全不受上訴人之指揮監督等
    情，已如前述，則被上訴人主張在外站停留期間，係處於待
    命狀態云云，並無可採。次查，依上訴人所提出，並為被上
    訴人所不爭執之被證10被上訴人之班表、被證14被上訴人在
    國內之休假計表，及上證2被上訴人國內外休假統計表所示
    ，被上訴人於106年2月在國內、外休假日數分別有7日、4日
    ，合計11日；106年3月在國內、外休假日數均各為1日，合
    計2日。而就被上訴人例休未休假日工作，上訴人有無依勞
    基法第39條規定加倍發給工資部分，被上訴人並未爭執上訴
    人未依前開規定加倍發給工資，並稱上訴人所為給付是另外
    給與之補償，伊請求上訴人應就國內未休滿8日之日數部分
    發給補償金等語〔見本院卷㈠第171頁、第202頁至第203頁〕。
    顯見上訴人對機師在國內未休滿8日之日數所發給之補償金
    ，非屬例休假工作之加班費，而屬獎勵性質之恩惠性給與，
    非屬工資，不應列入退休金計算。是被上訴人主張例休假未
    休滿之補償金，屬工資，應計入伊退休前6個月之平均工資
    計算退休金，並請求上訴人應給付此部分之退休金差額404,
    316元及利息，亦為無理由。
  ㈡被上訴人請求106年2月及3月共8日短少給付例休假之補償金
　　480元及利息，有無理由？
　  兩造並不爭執被上訴人於106年2月在國內有1日未休假，106
    年3月在國內有7日未休假〔見前開兩造不爭執事項之㈦〕。又
    上訴人對機師在國內未休滿8日之日數所發給之補償金，非
    屬例休假工作之加班費，而屬獎勵性質之恩惠性給與，非屬
    工資乙節，已如前述，則補償金既屬恩惠性給與，應如何計
    算，自非必以被上訴人之每月薪資為計算標準，是上訴人主
    張補償金係以被上訴人之每月基本薪加飛航空勤加給為計算
    標準，尚難謂為不合法。查，被上訴人每月受薪項目計有基
    本薪90,642元、交通費用1,800元、飛航空勤加給（月中及
    月底）各80,125元〔見原審卷㈠第69頁〕，則上訴人就被上訴
    人國內未休滿8日之日數應發給之補償金為每日8,363元〔計
    算式：（90,642＋80,125＋80,125）÷30＝8,363，小數點以下
    四捨五入〕。依此計算，被上訴人於106年2月在國內有1日未
    休假，上訴人應發給補償金8,363元；106年3月在國內有7日
    未休假，上訴人應發給補償金58,541元（計算式：8,363×7＝
    58,541）。上訴人已分別發給補償金8,363元、58,541元之
    情，復為兩造不爭執〔見前開兩造不爭執事項之㈦〕。是被上
    訴人再請求上訴人給付短少之補償金480元及利息，洵屬無
    據。
七、綜上所述，被上訴人依勞動契約之法律關係，請求：㈠上訴
　  人應給付被上訴人美金43,488元、404,316元，及自106年5
　  月1日起至清償日止，按週年利率5％計算之利息；㈡上訴人應
    給付被上訴人480元，及自107年12月1日起至清償日止，按
    週年利率5％計算之利息部分，為無理由，不應准許。從而，
    原審就上開㈠美金43,488元、17,280元之本息，及㈡不應准許
    部分，為上訴人敗訴之判決，並就該部分為假執行之宣告，
    自有未洽，上訴意旨指摘原判決此部分不當，求予廢棄改判
    ，為有理由，爰由本院廢棄改判如主文第2項所示。另被上
    訴人就前開㈠387,036元之本息部分提起附帶上訴，指摘原判
    決此部分不當，求予廢棄改判，為無理由，應駁回其附帶上
    訴。
八、本件事證已臻明確，兩造其餘之攻擊或防禦方法及所用之證
    據，經本院斟酌後，認為均不足以影響本判決之結果，爰不
    逐一論列，附此敘明。
九、據上論結，本件上訴人之上訴為有理由，被上訴人之附帶上
    訴為無理由，依民事訴訟法第450條、第449條第1項、第78
    條，判決如主文。
中　　華　　民　　國　　109 　年　　6 　　月　　23　　日
                  勞動法庭
                      審判長法  官   黃嘉烈
                            法  官   陳筱蓉
                            法  官   高明德
正本係照原本作成。
如不服本判決，應於收受送達後20日內向本院提出上訴書狀，其
未表明上訴理由者，應於提出上訴後20日內向本院補提理由書狀
（均須按他造當事人之人數附繕本）上訴時應提出委任律師或具
有律師資格之人之委任狀；委任有律師資格者，另應附具律師資
格證書及釋明委任人與受任人有民事訴訟法第466 條之1第1項但
書或第2項（詳附註）所定關係之釋明文書影本。如委任律師提
起上訴者，應一併繳納上訴審裁判費。
中　　華　　民　　國　　109 　年　　6 　　月　　23　　日

                            書記官   郭彥琪
附註：
民事訴訟法第466條之1（第1項、第2項）：
對於第二審判決上訴，上訴人應委任律師為訴訟代理人。但上訴
人或其法定代理人具有律師資格者，不在此限。
上訴人之配偶、三親等內之血親、二親等內之姻親，或上訴人為
法人、中央或地方機關時，其所屬專任人員具有律師資格並經法
院認為適當者，亦得為第三審訴訟代理人。